【裁判字號】    98,易,3171
【裁判日期】    981231
【裁判案由】    毒品危害防制條例
【裁判全文】
臺灣板橋地方法院刑事判決              98年度易字第3171號
公  訴  人  臺灣板橋地方法院檢察署檢察官
被      告  甲○○
上列被告因毒品危害防制條例案件，經檢察官提起公訴（98年度
毒偵字第7037號），被告於準備程序進行中就被訴事實為有罪之
陳述，經本院裁定改進行簡式審判程序，判決如下：
    主  文
甲○○施用第二級毒品，累犯，處有期徒刑陸月，如易科罰金，
以新臺幣壹仟元折算壹日，扣案含有甲基安非他命成分之白色結
晶塊壹包（驗餘淨重點伍陸玖捌公克）沒收銷燬之。
    事  實
一、甲○○(一)前因施用毒品案件，經臺灣士林地方法院以89年度
    毒聲字第1965號裁定送觀察、勒戒後，因認無繼續施用毒品
    傾向，於民國89年11月15日執行完畢釋放；(二)又因違反毒品
    危害防制條例案件，經臺灣桃園地方法院以91年度訴字第58
    6號判決判處有期徒刑4年，復經臺灣高等法院、最高法院先
    後以92年度上訴字第12號、92年度台上字第4851號判決駁回
    上訴確定；(三)又因施用第二級毒品案件，經臺灣士林地方法
    院以91年度毒聲字第380號裁定送勒戒處所觀察、勒戒後，
    因認有繼續施用毒品之傾向，再經同院以91年度毒聲字第
    1021號裁定令入戒治處所施以強制戒治，嗣經評定為合格認
    無繼續戒治必要，再由同院以92年度毒聲字第137號裁定停
    止戒治，所餘戒治期間付保護管束，並於92年2月27日釋放
    出所，同時本次施用毒品犯行亦經同院以91年度簡字第12
    78號判決判處有期徒刑6月確定；(四)另於上述(三)保護管束期
    間因再犯施用毒品案件，經臺灣士林地方法院以92年度毒聲
    字第409號裁定撤銷停止戒治，再令入戒治處所執行戒治，
    嗣因毒品危害防制條例修正之故，而於93年1月9日經釋放出
    所，同時本次施用第二級毒品犯行，經同院以92年度易字第
    813號判決判處有期徒刑1年確定；(五)又因詐欺案件，經本院
    以93年度訴字第243號判決判處有期徒刑3月確定；上開(三)、
    (四)、(五)罪均經本院以96年度聲減字第1741號裁定減刑，(二)、
    (三)二罪並經定應執行刑為有期徒刑4年1月，(四)、(五)二罪經定
    應執行刑為有期徒刑6月又15日，二者接續執行，於96年12
    月7日因縮短刑期假釋付保護管束出監，甫於97年5月5日保
    護管束期滿未經撤銷視為執行完畢。詎其猶未戒絕毒癮，復
    基於施用第二級毒品甲基安非他命之犯意，於98 年9月19日
    下午某時許，在臺北縣三重市○○○路88號2樓住所內，以
    將甲基安非他命放入玻璃球吸食器後燒烤加熱吸取所生煙霧
    之方式，施用甲基安非他命一次。嗣於同日21時20分許，為
    警在臺北縣三重市○○○路與大仁街口查獲，並扣得含有甲
    基安非他命成分之白色結晶塊1包（淨重3.5700 公克，驗餘
    淨重3.5698公克），經採集其尿液送驗結果，呈安非他命、
    甲基安非他命陽性反應，始悉上情。
二、案經臺北縣政府警察局三重分局報告臺灣板橋地方法院檢察
    署檢察官偵查起訴。
    理  由
一、本件被告甲○○所犯並非死刑、無期徒刑、最輕本刑為3 年
    以上有徒刑之罪或高等法院管轄第一審案件，而其於準備程
    序進行中，被告先就被訴事實為有罪之陳述，經告知簡式審
    判程序之旨，並聽取公訴人及被告之意見後，本院認適宜改
    依簡式審判程序進行，爰裁定進行簡式審判程序，合先敘明
    。
二、上揭犯罪事實，業經被告於本院準備程序及審理中坦承不諱
    ，而採得之被告尿液經送驗結果，亦呈安非他命、甲基安非
    他命陽性反應，有臺北縣政府警察局三重分局查獲毒品案件
    被移送者姓名、代碼對照表及臺灣檢驗科技股份有限公司98
    年10月5 日出具之編號UL/2009/90685 號濫用藥物檢驗報告
    各1 份在卷可憑。此外，扣案之白色結晶塊1 包經送驗結果
    ，淨重3.5700公克，驗餘淨重3.5698公克，檢出第二級毒品
    甲基安非他命成分，有交通部民用航空局航空醫務中心98年
    9 月28日出具之航藥鑑字第0984922 號毒品鑑定書在卷可佐
    ，足認被告上開出於任意性之自白確與事實相符，洵堪採為
    認定事實之依據，本案事證明確，被告犯行已堪認定。
三、按92年7 月9 日新修正之毒品危害防制條例刪除二犯及三犯
    之規定，一改修法前繁雜之處遇程序，僅將施用毒品者簡化
    區分為初犯、再犯，並認施用毒品者係屬病患性犯人，以觀
    察、勒戒戒除其身癮，並以強制戒治去除其心癮。經觀察、
    勒戒或強制戒治執行完畢釋放後，若係5 年後再犯該條例第
    10條施用毒品罪者，與同條例第20條第1 項、第2 項關於「
    初犯」之處理方式相同，檢察官應先聲請法院裁定令被告入
    勒戒處所觀察、勒戒，並視有無繼續施用毒品傾向，決定應
    予釋放、為不起訴之處分，或應聲請法院裁定令入戒治處所
    強制戒治；若係5 年內「再犯」同條例第10條施用毒品罪者
    ，依同條例第23條第2 項規定，檢察官則應依法追訴。觀諸
    該條例第20條第3 項之修正理由：「觀察、勒戒或強制戒治
    5 年後再犯者，顯見前所實施之觀察、勒戒或強制戒治已足
    以遮斷其施用毒品之癮，為期自新及協助其戒除毒癮，對此
    5 年後再犯者，爰明定仍適用初犯之規定，先經觀察、勒戒
    、強制戒治之程序。」及同條例第23條第2 項之修正理由：
    「為配合簡化施用毒品犯之刑事處遇程序，並鑑於經觀察、
    勒戒或強制戒治執行完畢釋放後5 年內再犯者，其再犯率甚
    高，原據以實施之觀察、勒戒及強制戒治既已無法收其實效
    ，自應施以刑事處遇。」顯然如施用毒品者係前經觀察、勒
    戒或強制戒治等治療程序執行完畢5 年後，始再施用毒品之
    「初犯」，因前所執行之觀察、勒戒或強制戒治已足收戒除
    毒癮之效，自應重新執行觀察、勒戒或強制戒治等治療程序
    ，並於治療程序執行完畢後，由檢察官為不起訴處分，毋庸
    對之追訴處罰；反之，在「再犯」之情形，因其先前所為治
    療程序顯未能收戒斷毒癮之效，且考量施用毒品者之再犯率
    偏高，乃簡化其刑事處遇程序，而逕予追訴處罰，不再施以
    治療程序。參酌上開立法理由，修正毒品危害防制條例就施
    用毒品者，祇於「初犯」及「5 年後再犯」二種情形，有其
    追訴條件之限制，即須於初犯經觀察、勒戒或強制戒治釋放
    後，5 年內均無施用毒品之行為，始能認其前所實施之觀察
    、勒戒或強制戒治已足遮斷毒癮，而得於5 年後再犯時，再
    予適用初犯之規定，重行觀察、勒戒等程序。倘5 年內已經
    再犯，被依法追訴處罰，縱其第3 次（或第3 次以上）施用
    毒品之時間在初犯釋放5 年以後，即與「5 年後再犯」之情
    形有別，且因已於「5 年內再犯」，顯見其再犯率甚高，原
    實施觀察、勒戒或強制戒治，已無法收其實效，而無5 年戒
    斷期之存在，自無再經觀察、勒戒及強制戒治之必要，應由
    檢察官逕行起訴，始符新法修正之本旨。是被告前有如事實
    欄所載之多次施用毒品犯行，有臺灣高等法院被告前案紀錄
    表1 份在卷可佐，被告於89年間第1 次觀察、勒戒執行完畢
    後，既曾於5 年內再犯毒品危害防制條例第10條之罪，並經
    判刑確定，本次被告所犯毒品危害防制條例第10條之罪，自
    非屬毒品危害防制條例第20條第3 項所定「5 年後再犯」之
    情形，而應依法追訴。
四、核被告所為，係犯毒品危害防制條例第10條第2 項之施用第
    二級毒品罪。其施用第二級毒品甲基安非他命前後持有毒品
    之低度行為，應為施用之高度行為所吸收，不另論罪。又被
    告曾有如事實欄所載之前案執行情形，有上開臺灣高等法院
    被告前案紀錄表可參，其受徒刑之執行完畢後，5 年以內故
    意再犯本案有期徒刑以上之罪，為累犯，應依刑法第47條第
    1 項之規定加重其刑。爰審酌被告前已因施用毒品案件經送
    觀察、勒戒與強制戒治，並經法院數度判刑在案而仍不能戒
    除毒癮，再次漠視法令禁制而犯本罪，顯見其戒除毒癮之意
    志薄弱，然施用毒品所生危害，實以自戕身心健康為主，對
    於他人尚無明顯直接之實害，及其犯後坦承犯行，態度尚佳
    等一切情狀，量處如主文所示之刑，併諭知易科罰金折算標
    準，以示懲儆。扣案之含有甲基安非他命成分之白色結晶塊
    1 包（淨重3.5700公克，驗餘淨重3.5698公克），為被告持
    有供施用之第二級毒品，而甲基安非他命為細微結晶，部分
    已沾附於塑膠袋上，若欲完全析離，雖非不可能，但此舉對
    毒品危害防制政策之施行，並無特殊助益，且徒費執行之成
    本，故均併依毒品危害防制條例第18條第1項前段規定宣告
    沒收銷燬之，以符執行之實際。
五、末查，被告係於98年9 月19日，在臺北縣三重市○○○路與
    大仁街口，為警發現形跡可疑而盤查，經查詢被告為毒品治
    安顧慮人口，要求檢視被告隨身皮包，被告始主動取出前揭
    含有甲基安非他命成分之白色結晶塊1 包，隨後經帶回警局
    採尿及製作筆錄，此經被告於本院審理中坦承在案，並有警
    局刑事案件移送書在卷可稽。按刑法第62條所謂自首，係指
    犯人在其犯罪未發覺前，向該管公務員承認犯罪，而接受裁
    判而言；所謂發覺，固非以有偵查犯罪職權之機關或人員確
    知其犯罪無誤為必要，而對於其發生嫌疑時，即得謂已發覺
    （最高法院94年度臺上字第431 號判決參照）。被告既經警
    發現形跡可疑，又係有毒品前科之毒品治安疑慮人口，警察
    當時對被告有施用毒品應已生相當懷疑，況被告亦自承當時
    在盤查過程中，其對警察所詢始終吞吐以對，且係受到警察
    要求後，始有主動交付毒品之舉動，應認仍與自首之要件有
    間，要難據以為減刑之依據，附此敘明。
據上論斷，應依刑事訴訟法第273 條之1 第1 項、第299 條第1
項前段，毒品危害防制條例第10條第2 項、第18條第1 項前段，
刑法第11條前段、第47條第1 項、第41條第1 項前段，判決如主
文。
本案經檢察官蘇振文到庭執行職務。
中    華    民    國    98    年    12    月    31    日
                  刑事第六庭  法  官  盧軍傑
上列正本證明與原本無異。
如不服本判決，應於判決送達後10日內敘明上訴理由，向本院提
出上訴狀 (應附繕本) ，上訴於臺灣高等法院。其未敘述上訴理
由者，應於上訴期間屆滿後20日內向本院補提理由書「切勿逕送
上級法院」。
                              書記官  周玉茹
中    華    民    國    98    年    12    月    31    日
附錄本案論罪科刑法條全文：
毒品危害防制條例第10條
施用第一級毒品者，處6月以上5年以下有期徒刑。
施用第二級毒品者，處3年以下有期徒刑。

司法院資訊處製作；財團法人民間司法改革基金會備份。
